臺灣高等法院刑事判決　　　　　　　　96年度上易字第1283號
上　訴　人
即　被　告　甲○○
　　　　　　　　　　　樓
上列上訴人因家暴傷害案件，不服臺灣臺北地方法院96年度易字
第777號，中華民國96年5月8日第一審判決（起訴案號：臺灣臺
北地方法院檢察署96年度偵字第2167號），提起上訴，本院判決
如下：
    主  文
原判決撤銷。
甲○○傷害人之身體，處拘役貳拾日，減為拘役拾日，如易科罰
金，以新臺幣壹仟元折算壹日。緩刑貳年。
    事  實
一、甲○○與乙○○為兄妹關係，係家庭暴力防治法第3條第4款
    所定之家庭成員關係。民國95年10月27日下午5時許，甲○
    ○在臺北市大安區○○○路○段248巷22號12樓住處樓梯間
    ，為阻止乙○○進入屋內，二人發生爭執，甲○○竟基於傷
    害犯意，徒手傷害乙○○，致乙○○受有右眼眼窩下方挫傷
    之傷害。
二、案經乙○○訴由臺北市政府警察局大安分局移請臺灣臺北地
    方法院檢察署檢察官偵查起訴。
    理  由
一、按被告以外之人於審判外之言詞或書面陳述，除法律有規定
    者外，不得作為證據，刑事訴訟法第159條第1項固定有明文
    。惟被告以外之人於審判外之陳述，雖不符同法第159條之1
    至之4規定，而經當事人於審判程序同意作為證據，法院審
    酌該言詞陳述或書面陳述作成時之情況，認為適當者，亦得
    為證據。又當事人、代理人或辯護人於法院調查證據時，知
    有第159條第1項不得為證據之情形，而未於言詞辯論終結前
    聲明異議者，視為有前項之同意，同法第159條之5規定甚明
    。查本件證人即告訴人乙○○於偵查中證言，固係被告以外
    之人於審判外之言詞陳述，惟被告迄至本院言詞辯論終結前
    ，均未聲明異議，本院審酌證人乙○○於偵查中係在自由意
    志下陳述，並經具結，作為被告犯罪證據，應屬適當，依同
    法第159條之5第2項規定，應有證據能力。
二、訊據上訴人即被告甲○○固坦承於95年10月27日下午5時許
    ，在臺北市大安區○○○路○段248巷22號12樓住處，為阻
    止乙○○進入屋內，二人因而發生爭執等情，然矢口否認有
    傷害犯行，辯稱：當時僅係將乙○○推出門外，不知她臉上
    傷害如何造成的等語。惟查；
（一）被告與乙○○於上開時地發生爭執時，被告徒手傷害乙○
      ○，致乙○○受有右眼眼窩下方挫傷之傷害，業據證人乙
      ○○於偵查中證述在卷，並有國立臺灣大學醫學院附設醫
      院出具之診斷證明書在卷可參。而被告於偵查中亦供承：
      乙○○臉部傷勢應該是推扯所造成的等語；且依常情判斷
      ，乙○○若非遭被告毆打成傷，應無傷害自身眼部重要身
      體器官藉以誣指被告之可能。足見乙○○所受右眼眼窩下
      方挫傷，應係遭被告推拉時所造成。被告辯稱並無傷害乙
      ○○，殊無足採。
（二）被告於原審另稱係正當防衛等語。惟對於現在不法之侵害
      ，而出於防衛自己或他人之行為，不罰，刑法第23條前段
      固定有明文。然乙○○於案發當日僅係欲至被告住處拜訪
      父母，倘被告不願乙○○進入，大可關上大門，而無傷害
      乙○○之必要；且縱如被告所稱，乙○○經常前來騷擾，
      被告亦應循正當途徑如報警處理、聲請保護令等方法加以
      解決，亦不得以傷害手段阻止乙○○。況乙○○當時尚在
      被告住處樓梯間外，並無現在不法侵害存在，被告自無正
      當防衛可言。被告此部分所辯，委無可取。事證明確，被
      告犯行堪以認定。
三、核被告所為，係犯刑法第277條第1項之傷害罪。按家庭暴力
    防治法所稱家庭暴力，係指家庭成員間實施身體或精神上不
    法侵害之行為；所稱家庭暴力罪，係指家庭成員間故意實施
    家庭暴力行為而成立其他法律所規定之犯罪，家庭暴力防治
    法第2條第1項、第2項分別定有明文。查被告與乙○○為兄
    妹關係，已據二人陳述在卷，二人自具有家庭暴力防治法第
    3條第4款所稱家庭成員關係。被告傷害乙○○，屬於對家庭
    成員間實施身體不法侵害之行為，自該當家庭暴力防治法所
    稱之家庭暴力罪。惟因家庭暴力防治法對於家庭暴力罪並無
    科處刑罰規定，自應依刑法傷害罪論罪科刑。
四、原審就被告論罪科刑，固非無見，惟本件被告所犯時間在96
    年4月24日以前，合於中華民國96年罪犯減刑條例第2條第1
    項第3款減刑之規定，原審未及依法減刑，尚有未當。被告
    上訴，否認犯行，固無理由。惟原判決既有可議，自應由本
    院撤銷改判。爰審酌被告犯罪動機、目的、手段、對乙○○
    造成之傷害尚屬輕微及犯罪後態度等一切情狀，量處拘役20
    日，同時依中華民國96年罪犯減刑條例第2條第1項第3款規
    定，減為拘役10日，並諭知易科罰金之折算標準。被告前未
    曾犯罪而受有期徒刑以上刑之宣告，有本院被告前案紀錄表
    在卷可參，乃因一時失慮，致犯本案，經此次科刑後，當能
    知所警惕，信無再犯之虞，本院因認所宣告之刑，以暫不執
    行為適當，爰併宣告緩刑2年，以啟自新。
據上論斷，應依刑事訴訟法第369條第1項前段、第364條、第299
條第1項前段，刑法第277條第1項、第41條第1項前段、第74條第
1項第1款，中華民國96年罪犯減刑條例第2條第1項第3款，判決
如主文。
本案經檢察官林炳雄到庭執行職務。
中　　華　　民　　國　　96　　年　　8 　　月　　1 　　日
　　　　　　　　　刑事第四庭審判長法　官  蔡秀雄
　　　　　　　　　　　　　　　　  法　官  周煙平
　　　　　　　　　　　　　　　　  法　官　陳國文
以上正本證明與原本無異。
不得上訴。
                                  書記官  蔡棟樑
中　　華　　民　　國　　96　　年　　8 　　月　　1 　　日
附錄：本案論罪科刑法條全文
中華民國刑法第277條第1項：
傷害人之身體或健康者，處3年以下有期徒刑、拘役或1千元以下
罰金。
犯前項之罪因而致人於死者，處無期徒刑或7年以上有期徒刑；
致重傷者，處3年以上10年以下有期徒刑。
